臺灣板橋地方法院交通事件裁定　　　　96年度交聲字第337號
原處分機關　交通部公路總局臺北區監理所
異　議　人
即受處分人　乙○○
上列受處分人因違反道路交通管理處罰條例案件，不服交通部公
路總局臺北區監理所中華民國96年3 月14日北監營裁字裁40-AEV
124393號裁決處分（舉發案號：臺北市政府警察局96年2 月9 日
北市警交字第AEV124393 號），聲明異議，本院裁定如下：
    主  文
異議駁回。
    理  由
一、原處分意旨略以：異議人即受處分人乙○○於民國96年2 月
    9 日11時5 分許，駕駛車號400-EL號營業小客車，行經臺北
    市○○○路與中山南路之交岔路口，因有「闖紅燈（東迴轉
    西）」之違規行為，經臺北市政府警察局中正第一分局交通
    分隊執勤員警製單當場舉發，並查證違規屬實，爰依道路交
    通管理處罰條例第53條第1 項規定裁處罰鍰新臺幣（下同）
    2,700 元，並依同條例第63條第1 項第3 款規定（漏引第3
    款）記違規點數3 點。
二、異議意旨略以：異議人當時駕車沿臺北市○○○路由西往東
    行駛，行經青島西路與中山南路口，於綠燈時通過停止線後
    ，原擬右轉中山南路，見該路段前方塞車，只好打左方向燈
    準備迴轉青島西路，因要禮讓青島西路之對向直行車先行通
    過，而將車停於班馬線上，等到可以迴轉時，號誌已轉換為
    紅燈，可能因此導致警察誤認，且現場路口並無設置禁止車
    輛迴轉標誌，應無違規等語。
三、按汽車駕駛人，行經有燈光號誌管制之交岔路口闖紅燈者，
    處1,800 元以上5,400 元以下罰鍰，並記違規點數3 點，道
    路交通管理處罰條例第53條第1 項、第63條第1 項第3 款定
    有明文。又有關「闖紅燈」行為之認定，於道路交通管理處
    罰條例中並未見相關之解釋。另依道路交通標誌標線號誌設
    置規則第170 條第1 項「停止線用以指示行駛車輛停止之界
    線，車輛停止時，其前懸部分不得伸越該線。」及同規則第
    206 條第1 項第5 款(一)車輛面形紅燈表示禁止通行，不得超
    越停止線或進入路口。若據此認定超越停止線即為闖紅燈，
    則一般大眾恐難以接受，亦非道路交通管理處罰條例當初立
    法精神。為促使駕駛人回歸於對標線之認知，同時兼顧執法
    技術層面與大眾接受程度，茲將面對圓形紅燈時超越停止線
    或闖紅燈之認定敘述如后提供參考：……(三)無繪設路口範圍
    者：以車輛無視於紅燈號誌，而有穿越路口之企圖，其車身
    並已伸越停止線並足以妨害其他方向人（若有行人穿越道）
    、車通行者，亦以闖紅燈論處；若僅車身伸越停止線，則以
    不遵守標線指示視之，業經交通部於82年4 月22日以交路（
    82）字第009811號函釋明確。
四、經查：
（一）本件異議人即受處分人乙○○於96年2 月9 日11時5 分許
      ，駕駛車號400-EL號營業小客車，行經有燈光號誌管制之
      臺北市○○○路與中山南路之交岔路口，有「闖紅燈（東
      迴轉西）」之違規行為，經臺北市政府警察局中正第一分
      局交通分隊執勤員警攔停後製單當場舉發，指定應到案日
      期為96年2 月24日，嗣異議人依限到案提出申訴，經原處
      分機關函請舉發單位查復，並綜合相關資料審查結果，認
      上開違規屬實，遂依道路交通管理處罰條例53條第1 項規
      定裁處罰鍰2,700 元，並依同條例第63條第1 項第3 款規
      定記違規點數3 點等情，此有舉發通知單、交通違規案件
      申訴書、臺北市政府警察局中正第一分局96年3 月6 日北
      市警中正一分交字第09633211300 號書函、違反道路交通
      管理事件裁決書等影本各1 件附卷可稽。
（二）訊據異議人坦承其於上揭時間，有駕駛上開營業小客車，
      在有燈光號誌管制之臺北市○○○路與中山南路之交岔路
      口，於青島西路號誌紅燈時，完成迴轉之事實。雖辯稱：
      伊於綠燈時已經通過停止線云云。惟異議人當時駕駛營業
      小客車，沿臺北市○○○路由西往東行駛，駛至上開交岔
      路口時，青島西路之管制號誌已顯示紅燈，異議人曾將車
      停在青島西路停止線之前，嗣突然將車往左前方行駛，於
      通過停止線後，擋在行人穿越道上，再迴轉青島西路往西
      行駛等情，業據證人即現場執勤員警甲○○到庭具結證述
      明確（見本院96年4 月20日訊問筆錄第2 至4 頁），並繪
      製現場圖1 紙存卷足憑。而證人甲○○當時依法執行交通
      稽查勤務，與異議人素不相識，彼此亦無任何怨隙，此經
      異議人供承在卷，衡情證人應無甘冒偽證罪責，設詞誣陷
      異議人之理，所為證述自屬可信。且證人甲○○當時執勤
      所在，即在異議人停車位置附近，且實際負責操控管制青
      島西路之號誌燈號轉換，亦據證人證述屬實，衡情應無異
      議人所指警察誤認情事，足認異議人係於號誌變為紅燈後
      ，始駕車穿越停止線。又依異議人所稱，其於通過停止線
      後，原擬右轉中山南路，見該路段前方塞車，始迴轉青島
      西路等語，且不否認證人甲○○所述迴轉前曾擋在行人穿
      越道上，故異議人當時無視於紅燈號誌，強行通過停止線
      ，有穿越路口而右轉至銜接路段之企圖，並足以妨害上開
      行人穿越道上之行人通行，至為灼然。揆諸首揭說明，異
      議人當時行為，仍應以闖紅燈論處，而依法處罰之。
（三）從而，本件舉發單位認異議人有「闖紅燈（東迴轉西）」
      之違規行為，當場製單舉發，經異議人依限到案提出申訴
      後，原處分機關依道路交通管理處罰條例第53條第1 項、
      第63條第1 項第3 款（漏引第3 款）及違反道路交通管理
      事件統一裁罰基準表之規定，裁處罰鍰2,700 元，並記違
      規點數3 點，均屬有據，核無違法或不當之處。異議人執
      持前詞，對原處分機關所為之裁決處分聲明異議，為無理
      由，應予駁回。
五、依道路交通管理處罰條例第87條第2 項，道路交通案件處理
    辦法第19條，裁定如主文。
中　　華　　民　　國　　96　　年　　7 　　月　　16　　日
                  交通法庭　法　官　朱嘉川
以上正本證明與原本無異。
如不服本裁定應於送達後5 日內向本院提出抗告狀。
                            書記官　陳聖儒
中　　華　　民　　國　　96　　年　　7 　　月　　16　　日
